臺灣臺北地方法院民事裁定
108年度訴字第2892號
原      告  許劉美珠
訴訟代理人  許家銀  
原      告  劉美雪(兼劉吳招治之承受訴訟人)    

            黃萬祥  
兼  共  同                        
訴訟代理人  黃秀諒  

被      告  周詠翔  

兼  上一人
訴訟代理人  周宣彣  
兼  上二人
訴訟代理人  周友志  
被      告  周隆榮（即周錦上之承受訴訟人）

                      （現於法務部○○○○○○○○執行中）  
            周陳銀霞（即周錦上之承受訴訟人）

            周純美（即周錦上之承受訴訟人）

            周玉玲（即周錦上之承受訴訟人）

            周鴻維（即周錦上之承受訴訟人）

兼  上四人
共      同
訴訟代理人  周小玲（即周錦上之承受訴訟人）

上五人共同                      
訴訟代理人  王壬佑  
            周弘益  
被      告  周丁煌  

            周碧娥  
            周盛吉  
            周丁財  


            王周碧雲

            張周碧蓮
上四人共同
訴訟代理人  周小玲  
            王壬佑  
            周弘益  
上列當事人間請求分割共有物等事件，原告為訴之追加，本院裁
定如下：
    主  文
原告追加之訴駁回。
追加之訴訴訟費用由原告負擔。
    理  由
一、按訴狀送達後，原告不得將原訴變更或追加他訴。但有下列
    各款情形之一者，不在此限：一、被告同意者。二、請求之
    基礎事實同一者。三、擴張或減縮應受判決事項之聲明者。
    四、因情事變更而以他項聲明代最初之聲明者。五、該訴訟
    標的對於數人必須合一確定時，追加其原非當事人之人為當
    事人者。六、訴訟進行中，於某法律關係之成立與否有爭執
    ，而其裁判應以該法律關係為據，並求對於被告確定其法律
    關係之判決者。七、不甚礙被告之防禦及訴訟之終結者，民
    事訴訟法第255條第1項定有明文。又所謂基礎事實同一，係
    指變更或追加之訴與原訴之主要爭點有其共同，各請求利益
    之主張在社會生活上可認為同一或關連，而就原請求之訴訟
    及證據資料，於審理繼續進行在相當程度範圍內具有同一性
    或一體性，得期待後請求之審理予以利用，俾先後兩請求同
    一程序得加以解決，避免重複審理，進而為統一解決紛爭者
    而言；判斷是否合於民事訴訟法第255條第1項第2款請求之
    基礎事實同一，應考慮被告之防禦權是否受到不利益及在訴
    訟之過程，准予為訴之變更、追加後，原來已經進行過之訴
    訟資料與證據資料，有無繼續使用之可能性及價值（最高法
    院90年度台抗字第519號裁定意旨參照）。
二、經查：原告於民國108年4月1日以兩造均為新北市○○區○○段0
    00地號（重測前地號為雙溪段雙溪小段172地號）土地（下
    稱系爭土地）之共有人，經協調分割共有物無果，起訴請求
    本院分割系爭土地（見店司調卷第7頁），嗣於110年11月23
    日以被告並非系爭土地共有人為由，具狀請求塗銷被告就系
    爭土地應有部分之所有權登記，並移轉各該應有部分所有權
    予原告（見本院卷三第215至219頁），又於同一書狀後附民
    事撤回狀，記載撤回分割共有物之訴（見本院卷三第223頁
    ），雖堪認定其有將裁判分割共有物之原訴變更為請求塗銷
    所有權登記並移轉所有權之意。惟其於110年11月23日同日
    又具狀撤回其撤回分割共有物之訴之意思表示（見本院卷第
    225頁），請求本院繼續審理分割共有物案件，復於110年12
    月8日具狀追加請求被告移轉系爭土地之應有部分所有權予
    原告（見本院卷三第265至269頁），又於111年2月25日具狀
    請求移轉所有權（見本院卷三第315至319頁），繼於111年3
    月2日具狀表明追加起訴土地面積（見本院卷三第393至397
    頁）。然部分被告明確表示不同意原告變更、撤回（見本院
    卷三第398-7、405頁），則原告上開所為訴之變更及撤回均
    不生效，而係於請求裁判分割共有之原訴外，追加被告應將
    系爭土地應有部分所有權移轉登記予原告之訴。但原訴係基
    於兩造為系爭土地共有人之事實，追加之訴則是主張被告非
    系爭土地共有人，原告之先祖方為共有人，其更以同一理由
    另訴請求被告移轉系爭土地應有部分所有權登記（案列本院
    111年度訴字第2458號，見本院卷四第26頁），原訴與追加
    之訴之基礎事實顯非同一，原訴關於分割共有物請求之相關
    證據資料，亦無從於追加之訴加以利用，並無避免重複審理
    ，而統一解決紛爭之可能，其追加自不合於民事訴法第255
    條第1項第2款規定。又原告於本件審理將近3年後，始追加
    請求，對於被告之防禦及訴訟之終結有所妨礙，亦不合於同
    條項第1項第7款之規定。且被告亦未同意原告為訴之追加，
    更不合於同條項其他各款之規定，是原告所為訴之追加自非
    合法，應予駁回（原告另訴之本院111年度訴字第2458號事
    件非本件原訴及追加之訴之範圍，如追加之訴經裁定駁回確
    定，本件則僅以原訴為審理範圍，附此敘明）。
三、依民事訴訟法第249條第1項第6款，第95條，第78條裁定如
    主文。
中　　華　　民　　國　　111 　年　　6 　　月　　16　　日
                  民事第六庭  審判長法　官　許純芳
　　　　　　　　　
　　　　　　　　　　　　　　　　　　法　官　林春鈴
　　　　　　　　　
　　　　　　　　　　　　　　　　　　法　官　許柏彥
以上正本係照原本作成。
如不服本裁定應於送達後10日內向本院提出抗告狀，並繳納抗告
費新臺幣1,000元。
中　　華　　民　　國　　111 　年　　6 　　月　　16　　日
                                    書記官  蔡庭復